臺灣臺中地方法院刑事判決　　　　　　　　　　　　　九十年度訴字第二一九九號
　　公　訴　人　臺灣臺中地方法院檢察署檢察官
　　被　　　告　甲○○
右列被告因違反毒品危害防制條例案件，經檢察官提起公訴（九十年度毒偵字第一五
三０號），及移送併案（九十年度毒偵字四九五二號），本院判決如左：
    主  文
甲○○施用第一級毒品，處有期徒刑捌月；又連續施用第二級毒品，處有期徒刑陸月
。應執行有期徒刑壹年。
    事  實
一、甲○○於民國八十九年間因施用毒品案件，經本院以八十九年度毒聲字第一七六
    八號裁定送觀察、勒戒後，經臺灣臺中看守所評定無繼續施用毒品之傾向，由臺
    灣臺中地方法院檢察署檢察官於八十九年三月十六日以八十九年度毒偵字第二０
    三二號不起訴處分確定。其又因連續施用第二級毒品甲基安非他命，經本院以八
    十九年度毒聲字第三三六九號裁定送觀察、勒戒後，認有繼續施用毒品傾向，再
    由臺灣臺中地方法院檢察署檢察官聲請，本院以八十九年度毒聲字第四０九四號
    裁定令入戒治處所施以強制戒治。檢察官並依毒品危害防制條例第二十條第三項
    之規定，就其於上開時地施用第二級毒品之犯行，提起公訴，本院於八十九年八
    月二十九日判處有期徒刑三月。嗣於強制戒治屆滿三月，其成績經評定為合格，
    無繼續戒治之必要，而由臺灣臺中地方法院檢察署檢察官聲請，本院於八十九年
    十二月三十日以八十九年度毒聲字第七六九一號裁定停止戒治，所餘戒治期間付
    保護管束，並於九十年二月九日停止戒治出所。詎其仍不知悔改，於保護管束期
    間，基於施用第一級毒品之犯意，於九十年四月十三日採尿時往前回溯七十二小
    時內之某時，在不詳地點，以不詳方式，施用第一級毒品海洛因一次。其另基於
    施用第二級毒品之概括犯意：
    (1)於九十年二月二十一日採尿時往前回溯七十二小時內之某時，在不詳地點以不
      詳方式，施用第二級毒品甲基安非他命一次，嗣經檢察官於九十年二月二十一
      日定期命其採尿而發現上情。
    (2)自九十年三月上旬某日至同年四月十二日晚間十一時許止，在臺中市○○路及
      臺中縣大里市○○路之朋友住處，以將甲基安非他命置放於玻璃球上以火燻烤
      ，而後再吸食其霧化氣體之方式為之，施用第二級毒品甲基安非他命多次。嗣
      於同年三月二十七日及同四月十三日經檢察官定期命其採尿而發現上情。
    (3)自九十年四月十三日定期採尿結束後至同年月二十三日晚間九時許止，在上開
      臺中縣大里市○○路之朋友住處，以將甲基安非他命置放於玻璃球上以火燻烤
      ，而後再吸食其霧化氣體之方式為之，施用第二級毒品甲基安非他命多次。嗣
      於同年月二十四日下午三時許，在臺中縣霧峰鄉○○路八五四號前，為警當場
      查獲。
二、案經臺灣臺中地方法院檢察署檢察官自動檢舉偵查起訴，以及臺中縣警察局霧峰
    分局報請臺灣臺中地方法院檢察署檢察官移送併案審理。
    理  由
一、按軍事審判法第一條第一項規定：「現役軍人犯陸海空軍刑法或其特別法之罪，
    依本法之規定追訴審判之，其在戰時犯陸海空軍刑法或其特別法以外之罪者，亦
    同。」；又按同法第五條規定：「犯罪在任職服役前，發覺在任職服役中者，依
    本法追訴審判。但案件在追訴審判中而離職離役者，初審案件應移送該管第一審
    之法院，上訴案件應移送該管第二審之法院審判。犯罪在任職服役中，發覺在離
    職離役後者，由法院審判。前二項規定，按行為時之身分適用法律。」。經查，
    被告自九十年五月二日入伍服役，後經本院以九十年毒聲字第一四０七號裁定撤
    銷停止戒治，於九十年八月十七日至金門戒治所執行強制戒治並停役，至九十一
    年一月十日戒治出所，現仍停役當中等情，據被告於本院審理時陳述明確，並有
    國防部人事參謀次長室九十年十二月二十六日（九０）易日字第二五六三六號書
    函及陸軍總司令部九十年十一月十四日（九０）信務字第二八六四三號函附卷可
    稽。是可知本案被告行為及發覺時，及本案繫屬、裁判時，均不具現役軍人身分
    ，參之前揭規定，本院有審判權，自得加以審理，合先敘明。
二、訊據被告甲○○，除就其於九十年四月十三日採尿時往前回溯七十二小時內之某
    時，施用第一級毒品海洛因；於九十年二月二月二十一日採尿時往前回溯七十二
    小時內之某時，施用第二級毒品甲基安非他命之行為否認外，對其餘右揭所載時
    地施用第二級毒品甲基安非他命之事實，業於本院審理時坦承不諱。經查：
（一）被告三次經檢察官定期命其採尿及一次經警查獲後所採之尿液，經分別送請私
      立中山醫學院附設孫中山先生紀念醫院及臺中縣衛生局檢驗之結果，均呈有甲
      基安非他命之陽性反應，其中九十年四月十三日採尿之檢驗報告另呈有嗎啡陽
      性反應等情，此分別有私立中山醫學院附設孫中山先生紀念醫院藥物濫用檢驗
      報告三紙、臺中縣衛生局九十年五月八日檢驗尿水報告書一紙附卷可稽。又按
      海洛因係嗎啡經化學合成半人工合成品，藥（毒）性倍於嗎啡，其經施用進入
      人體，藉人體解毒系統之代謝作用而分解成藥（毒）性較低於嗎啡，故於施用
      海洛因（麻藥）之煙毒嫌犯尿液中，可檢出嗎啡煙毒反應；一般施用毒品，八
      小時內約有百分之八十量於尿中排出，二十四小時後剩餘量之百分之九十再排
      出，七十二小時仍有微量排出，有憲兵司令部八十年五月七日（八十）鑑驗字
      第一七四六號函可參。再依法務部調查局八十二年八月六日（八二）發技一字
      第四一五三號函所示：按本局檢驗煙毒或安非他命案件經驗研判，若非長時間
      與吸毒者直接相向且存心大量吸入吸毒者所呼出之煙氣，以二手煙中可能存在
      之低劑量煙毒或安非他命，應不致在尿液中檢驗出煙毒或安非他命反應等語。
      參酌上開函示意旨，是被告確有施用第一級毒品海洛因、連續第二級毒品甲基
      安非他命之犯行，堪可認定。被告雖辯稱並無施用第一級毒品海洛因，可能是
      二手煙導致云云，惟上開尿液檢驗報告既呈嗎啡陽性，依前開憲兵司令部及法
      務部調查局之函示，被告確有於九十年四月十三日採尿時往前回溯七十二小時
      之某時內施用第一級毒品海洛因，以及於九十年二月二月二十一日採尿時往前
      回溯七十二小時內之某時，施用第二級毒品甲基安非他命之行為，被告此部分
      所辯，要係卸責之詞，不足採信。
（二）被告於八十九年間因施用毒品案件，經本院以八十九年度毒聲字第一七六八號
      裁定送觀察、勒戒後，經臺灣臺中看守所評定無繼續施用毒品之傾向，由臺灣
      臺中地方法院檢察署檢察官於八十九年三月十六日以八十九年度毒偵字第二０
      三二號不起訴處分確定；其又因連續施用第二級毒品甲基安非他命，經本院以
      八十九年度毒聲字第三三六九號裁定送觀察、勒戒後，認有繼續施用毒品傾向
      ，再由臺灣臺中地方法院檢察署檢察官聲請，本院以八十九年度毒聲字第四０
      九四號裁定令入戒治處所施以強制戒治；檢察官並依毒品危害防制條例第二十
      條第三項之規定，就其於上開時地施用第二級毒品之犯行，提起公訴，本院於
      八十九年八月二十九日判處有期徒刑三月等情，亦有臺灣高等法院被告全國前
      案紀錄表、臺灣臺中地方法院檢察署刑案資料查註紀錄表在卷可查。
（三）被告嗣於強制戒治屆滿三月，其成績經評定為合格，無繼續戒治之必要，而由
      臺灣臺中地方法院檢察署檢察官聲請，本院於八十九年十二月三十日以八十九
      年度毒聲字第七六九一號裁定停止戒治，所餘戒治期間付保護管束，並於九十
      年二月九日停止戒治出所之事實，經被告供述明確，並有上開紀錄表二份可參
      。被告在長達數月之時間內，在臺中看守所、臺中戒治所分別執行觀察、勒戒
      、強制戒治，均未再沾染第一級、第二級毒品，嗣成績經評定合格，無繼續戒
      治之必要，此觀之本院八十九年度毒聲字第七六九一號裁定自明。被告於出所
      後至九十年二月二十一日始再度施用毒品，足見被告係另行起意而分別施用第
      一級、第二級毒品等情，至堪認定。是以，本案檢察官起訴部分與本院八十九
      年度易字第二二九八號案件尚無連續犯之裁判上一罪關係存在。
    綜上所述，被告於二犯之停止戒治付保護管束期間，仍犯毒品危害防制條例第十
    條第一、二項之罪，被告自白與事實相符，其施用第一級毒品海洛因及第二級毒
    品甲基安非他命之事證明確，犯行洵堪認定。
三、核被告所為，係犯毒品危害防制條例第十條第一項之施用第一級毒品海洛因罪、
    同條例第十條第二項之施用第二級毒品甲基安非他命罪。被告多次甲基安非他命
    之行為，時間緊密，所犯構成要件相同，顯係基於概括之犯意反覆為之，應依連
    續犯之規定，論以一罪。再被告施用第一級毒品海洛因及第二級毒品甲基安非他
    命前之持有海洛因、甲基安非他命之行為，本應以持有論，惟持有後進而施用，
    其持有之低度行為應被施用之高度行為所吸收，故不再另論其持有第一級毒品罪
    、第二級毒品罪。至被告所犯上開之施用第一級毒品罪、第二級毒品甲基安非他
    命罪間，係犯意各別，犯罪構成要件不同，應予分論併罰。公訴意旨就被告於九
    十年四月十三日至同年月二十三日晚間九時許止，連續施用第二級毒品甲基安非
    他命多次之行為，漏未起訴，惟依公訴意旨認與起訴部分有連續犯之裁判上一罪
    之關係存在，依審判不可分原則，本院自得加以審理。爰審酌被告一再施用第一
    級、第二級毒品，經觀察勒戒並強制戒治後，仍不知戒惕，並於保護管束期間再
    次連續施用毒品，無視於毒品對於自身健康之戕害及國家對於杜絕毒品犯罪之禁
    令，不知戒除惡習，惡性非輕，然念及被告於本院審理期間坦承犯行，態度良好
    ，其施用毒品海洛因及甲基安非他命並無危害他人，本之施用毒品者均有相當程
    度之成癮性及心理依賴，其犯罪心態與一般刑事犯罪之本質並不相同，容應以「
    病人」之角度為考量，並側重適當之醫學治療及心理矯治為宜，且被告經施以長
    時間之強制戒治，固屬保安處分之一種，然既與其所應受之刑罰，同係限制人身
    自由，揆諸比例原則，應予適當量刑等一切情狀，分別量處如主文所示之刑，並
    合併定其應執行刑，以資懲儆。
據上論斷，應依刑事訴訟法第二百九十九條第一項前段，毒品危害防制條例第十條第
一項、第二項、第二十條第三項前段，刑法第十一條前段、第五十六條、第五十一條
第五款，判決如主文。
本案經檢察官黃江穎到庭執行職務
中      華      民      國      九十一      年      一    月    廿二    日
                                臺灣臺中地方法院刑事第四庭
                                        法  官  楊  真  明
右正本證明與原本無異。
如不服本判決，應於送達後十日內向本院提出上訴狀（須附繕本），上訴於臺灣高等
法院臺中分院。
                                        書記官
中      華      民      國      九十一      年      一    月    廿三    日
附錄本判決論罪科刑法條
毒品危害防制條例第十條第一項、第二項：
  施用第一級毒品者，處六月以上五年以下有期徒刑。
  施用第二級毒品者，處三年以下有期徒刑。
